【裁判字號】    97,上,173
【裁判日期】    990407
【裁判案由】    返還價金
【裁判全文】
臺灣高等法院高雄分院民事判決           97年度上字第173號
上  訴  人  乙○○
訴訟代理人  駱怡雯律師
被上訴人    戊○○
            甲○○
共      同
訴訟代理人  郭清寶律師
複代理人    鍾靚凌律師
            徐仲志律師
            李偉如律師
上列當事人間請求返還價金事件，上訴人對於民國97年8 月13日
臺灣高雄地方法院97年度重訴字第107 號第一審判決提起上訴，
本院於99年3 月24日言詞辯論終結，判決如下：
    主  文
原判決（除確定部分外）關於駁回上訴人後開第二項之訴及該部
分訴訟費用之裁判廢棄。
被上訴人戊○○應給付上訴人新台幣壹佰參拾陸萬柒仟肆佰元及
自民國九十六年十一月十一日起至清償日止，按週年利率百分之
五計算之利息。
其餘上訴駁回。
第一（除確定部分外）、二審訴訟費用，由被上訴人戊○○負擔
二分之一，餘由上訴人負擔。
假執行之聲請駁回。
    事 實 及 理 由
一、上訴人起訴主張：伊與被上訴人戊○○成立買賣契約，向被
    上訴人戊○○購買附表編號1 所示宋瓷1 組（約定價金新台
    幣120 萬元，折算以美金支付）、附表編號3 所示子孫萬代
    玉雕1 座（含木質底座，約定價金為人民幣23萬元，折算以
    新台幣100 萬7400元支付）、附表編號7 所示玉墜項鍊1 條
    （約定價金為新台幣36萬元），以上3 件物品價金合計新台
    幣（下同）256 萬7400元，該價金中之支票部分係由訴外人
    丁○○轉交予被上訴人即戊○○之配偶甲○○（原判決誤載
    為元淑惠）收受。伊購買宋瓷時，戊○○承諾願替伊安排送
    交蘇富比拍賣會，且如經伊請求，亦願以原價買回為條件，
    並提出經國際鑑定組織出具之鑑定報告取信於伊，伊始購買
    宋瓷，嗣伊請求戊○○安排拍賣事宜，戊○○竟拒絕依承諾
    將宋瓷送交蘇富比拍賣會，亦拒絕以原價買回；伊向戊○○
    購買子孫萬代玉雕時，戊○○保證願負一切運送、修補、修
    繕、報關及提出經吳舜田簽署之「國際寶石鑑定研習中心」
    鑑定書之責，詎伊買受後，子孫萬代玉雕木質底座因大陸地
    區與台灣地區氣候之差異產生裂開之情形，伊要求戊○○修
    繕，未獲置理；伊向戊○○購買玉墜項鍊後，戊○○交付之
    型式與約定不符，戊○○於民國96年3 月26日取回修改後，
    迄未再交付予伊，戊○○附表編號1 、3 、7 所示物品所為
    ，均已給付遲延，伊於96年9 月27日以書面依民法第254 條
    、259 條規定，向戊○○解除如附表編號1 、3 、7 所示物
    品之買賣契約（上訴人於本院追加依民法第92條規定請求，
    嗣後撤銷該部分主張，見本院卷(一)191 頁）。甲○○則係上
    開買賣價金支票之受款人，於系爭買賣契約解除後，已無受
    領買賣價金之法律上原因，依民法第179 條、第269 條第1
    項之規定，亦負有返還上開買賣價金，且與戊○○所負給付
    返還責任間，具有不真正連帶債務關係。爰求為：(一)戊○○
    應給付上訴人256 萬7400元及自起訴狀繕本送達之翌日即96
    年11月11日起至清償日止，按年息5%計算之利息。(二)甲○○
    應給付上訴人256 萬7400元及自起訴狀繕本送達之翌日即96
    年11月11日起至清償日止，按年息5%計算之利息。(三)第一項
    及第二項之任一被上訴人於該給付責任範圍內履行一部或全
    部給付，而該給付之總金額合計達第一項之債權金額時，其
    餘未履行或未完全履行給付責任之被上訴人免除給付義務。
二、被上訴人則以：戊○○於95年10月間出售附表編號1 宋瓷時
    ，並未保證具有通過蘇富比拍賣會審核之價值，及附買回之
    承諾，僅表示上訴人如欲送交拍賣，其願協助，其後上訴人
    陸續於95年11月間至96年1 月間，向被上訴人戊○○購買7
    件玉雕，其中2 件並不在本件買賣爭議中，顯見兩造間之交
    易順利，並無不當之處；附表編號3 子孫萬代玉雕係戊○○
    於中國大陸收購時，事先拍照予上訴人確認後，再封箱運回
    台灣，並於上訴人店面當場拆封，經上訴人審視收受，無原
    價買回或瑕疵等問題，子孫萬代玉雕底座龜裂，係因上訴人
    於展示期間保養不當及噴水所致；被上訴人於購買附表號7
    玉墜項鍊前，要求戊○○規劃為翡翠項鍊，戊○○於96年6
    月將翡翠項鍊交付上訴人後，上訴人要求部分調整，絕非型
    式不符，上訴人無解除契約之權利。上訴人與戊○○約定向
    被上訴人甲○○為一定之給付，僅係當事人間指示給付之約
    定，甲○○並未取得直接請求上訴人給付之權利，非民法第
    269 條所定之第三人利益契約，上訴人依不當得利向被上訴
    人元淑惠請求返還價金，為無理由等語，資為抗辯。
三、原法院判決駁回上訴人之訴，上訴人提起上訴，求為：(一)原
    判決不利於上訴人部分廢棄。(二)戊○○應給付上訴人256 萬
    7400元及自96年11月11日起至清償日止，按年息5%計算之利
    息。(三)甲○○應給付上訴人220 萬7400元及自96年11 月11
    日起至清償日止，按年息5%計算之利息（上訴人於本院就附
    表編號1 、3 所示部分追加依民法第227 條不完全給付規定
    請求，附表編號7 所示玉墜部分對被上訴人追加依民法第17
    9 條規定請求）。(四)上開第二項及第三項之任一被上訴人於
    該給付責任範圍內履行一部或全部給付，而該給付之總金額
    合計達第二項之債權金額時，其餘未履行或未完全履行給付
    責任之被上訴人免除給付義務。(五)願供擔保請准宣告假執行
    。被上訴人則求為：(一)上訴駁回。(二)如受不利判決，願供擔
    保請准免為假執行（上訴人起訴請求戊○○應提出附表編號
    2 所示群仙祝壽玉雕、附表編號4 所示山青水秀玉雕、附表
    編號5 所示八仙祝壽玉雕及表編號6 所示十八羅漢玉雕經吳
    舜田簽署之國際寶石鑑定研習中心鑑定書部分，原法院判決
    上訴人勝訴，戊○○未聲明不服，已告確定）。
四、本院判斷：
  (一)丙○○、丁○○於96年10月16日起訴前之96年9 月28日在公
    証人前所為之書面証詞，與民事訴訟法第305 條第2 、3 項
    規定：「證人須依據文書、資料為陳述，或依事件之性質、
    證人之狀況，經法院認為適當者，得命兩造會同證人於公證
    人前作成陳述書狀（第2 項）。經兩造同意者，證人亦得於
    法院外以書狀為陳述（第3 項）」之程序不合，且與渠等於
    原法院及本院具結後所証述之內容亦有差異，該2 人之公証
    書面証詞，均不足採，先予敘明。
  (二)附表編號1 所示宋瓷部分：
  1.証人丙○○於本院97年12月30日證述：「（你參與上訴人與
    戊○○買賣玉雕是在那一階段？）最開始上訴人打電話告訴
    我有古董好像瓷器，問我要不要去看，我說好我去看，我去
    時他們拿宋瓷碗出來，而第二次拿宋瓷的証書，看証書時就
    談到玉雕，因為上訴人問戊○○有無認識一些可以進貨的東
    西，因為當時上訴人在金典開一間新的店面」、「（你有參
    與他們談買賣，沒有參與談價錢？）實際下單只有一次，我
    聽到她電話說要買，但價錢多少我不知道」（本院卷135 至
    136 頁），於原審97年6 月16日証稱：「（是否知道上訴人
    向被上訴人購買古董文物？）知道，去年（96年）農曆年之
    後，詳細日期我不記得，上訴人經由丁○○的介紹認識戊○
    ○，他說他有個宋朝的瓷器要脫手，問上訴人有無興趣，他
    們對話時我有在場，因為上訴人對藝術的東西比較不了解，
    我對藝術文物比較有興趣，有在接觸，所以上訴人希望被上
    訴人拿編號一的宋瓷來的時候請我幫他看一看，之前是丁○
    ○與上訴人連繫，問他有沒有興趣，上訴人表達有興趣之後
    ，兩造約在金典飯店一樓的咖啡廳碰面，碰面時被上訴人就
    把宋瓷帶過來，並且將宋瓷的簡介及相關資料帶過來，宋瓷
    是屬於南宋的官窯，而我在之前並沒有聽過南宋有官窯，所
    以他花很長的時間來解釋這個官窯是如何找出來，及他為何
    持有該物品」、「（上訴人當時是否就決定要購買該宋瓷？
    ）上訴人當時很猶豫，後來是因為被上訴人（戊○○）一再
    保證為真品，戊○○一直說他急需用錢才會將該宋瓷脫手，
    不然他可以拿去國際拍賣會，拍賣價格可以上千萬元，上訴
    人本來很猶豫，但戊○○是以他的背景在大陸念文物修復系
    ，幫很多名人鑑定過古骨董文物，且上訴人向他要求鑑定書
    ，戊○○也同意出具鑑定書，上訴人並問戊○○說如果將來
    他要將文物拍賣，戊○○能否協助處理，戊○○也允諾，上
    訴人就決定買那個宋瓷」、「（在上訴人取得宋瓷之後，戊
    ○○有無進行委託佳仕得或蘇富比公司進行拍賣的程序？）
    上訴人取得宋瓷一陳子後有要求戊○○進行拍賣事宜，戊○
    ○藉口說他在大陸，並且表示申請拍賣很容易，上訴人可以
    自行處理，所以我就幫上訴人填些拍賣宋瓷拍賣的申請表及
    鑑定書，幫他寄去蘇富比在台北的辦公室，兩個禮拜後蘇富
    比表示不接受委託，上訴人當場就打電話給戊○○詢問為何
    不接受委託，戊○○問我們將文件送到何處，我們告知是台
    北，他就表示要送香港，上訴人要求戊○○幫忙聯絡香港的
    蘇富比，戊○○當時有答應，但之後就不了了之」、「（在
    你所參與的交易過程中，你是否有見過戊○○的配偶元淑惠
    ？）我沒有見過」（原審卷146 至147 頁、149 至150 頁）
    。証人丁○○於原審97年7 月23日亦證稱：「（兩造在談論
    買賣宋瓷時，你有無在場？）有。在上訴人與戊○○碰面之
    前，我有向上訴人提過戊○○有一些古物，因為他缺錢想要
    脫手，碰面時其實上訴人對古物也不了解，但他還是決定買
    下，當時戊○○有將宋瓷及兩個鳥食杯帶到現場」、「（當
    時兩造就買賣的條件有無約定被上訴人同意以原價買回？）
    確實有，當時戊○○有承諾如果宋瓷鑑定有問題，他會原價
    買回，且戊○○承諾他會提供鑑書給上訴人，後戊○○確實
    有提供鑑定書給上訴人」、「（除了上開條件外，還有無約
    定其他買賣條件？）當時上訴人曾詢問戊○○宋瓷為何這麼
    有價值，如果真的這麼有價值，為何戊○○自己不透過拍賣
    程序去拍賣，戊○○則表示因為拍賣需要相當的時間，他的
    時間沒辦法等這麼久，戊○○並表示他有認識蘇富比拍賣會
    之人，如果上訴人有這部分的需要，他可以提供協助」、「
    （就原價買回的條件是否只針對鑑定有問題而已？）戊○○
    保証他的東西沒有問題，如果東西有問題，他就會原價買回
    ，所謂東西有問題是指宋瓷不是真品的話」、「（戊○○有
    無將通過蘇富比審核進入拍賣作為條件？）他沒有這樣講」
    （原審卷167 頁背面至169 頁）。由上開丙○○之証述可知
    ，上訴人與戊○○接洽購買宋瓷過程中，戊○○於上訴人要
    將文物拍賣時，戊○○能否協助處理，戊○○允諾。而証人
    丁○○亦証稱戊○○並未說以宋瓷通過蘇富比審核進入拍賣
    作為條件，而上訴人欲拍賣宋瓷時，戊○○亦告知上訴人可
    自行申請後，丙○○即幫上訴人申請，且於戊○○答應幫忙
    向香港申請而未為之後，非要求戊○○必須履行，且上訴人
    於96年9 月27日寄送戊○○之存証信函要求戊○○返還648
    萬5600元（含購買宋瓷價金120 萬元）時，並未載明上訴人
    向戊○○購買宋瓷後，戊○○違約未將宋瓷送蘇富比拍賣會
    而有違約之情事（原審卷18至20頁），故上訴人主張其向戊
    ○○購買宋瓷時，有以戊○○須將該宋瓷送交蘇富比拍賣會
    作為買賣條件之約定，洵無足取。証人丁○○其後於本院（
    97 年12 月30日）及原法院刑事案件証述（98年7 月15日）
    戊○○有說上訴人有以送蘇富比拍賣為買賣條件（本院卷一
    13 1 至132頁、本院卷二20頁、23頁、25頁），已與其及丙
    ○○於原審所証不符，而不可採。
  2.依丁○○上開証述，可知上訴人與戊○○買賣宋瓷時，戊○
    ○承諾如宋瓷如非真品，願意原價買回，足見戊○○上開原
    價買回之承諾，係附有以宋瓷經鑑定非屬真品之停止條件。
    戊○○於95年11月16日將系爭宋瓷及鳥食杯送財團法人中華
    民國企業技術鑑定委員會（中心）鑑定，經該委員會參考光
    譜儀、高倍顯微鏡及出土的磁片及墊餅和古文物出土之資料
    予以評鑑後，該批古物（即撇口碗1 只、鳥食杯2 只）為南
    宋時期之真品，有該鑑定報告1 份在卷可稽（原審卷113 至
    123 頁），証人丙○○已証稱其陪上訴人向被上訴人拿宋瓷
    之保証書及丁○○亦証稱被上訴人有交付宋瓷之保証書予上
    訴人，而上訴人於收受保証書時並未主張戊○○所交付之上
    開鑑定書所載之內容，不符合兩造買賣契約之約定，而有違
    約之情事，故被上訴人主張其已依約履行，已非無據。至於
    上訴人主張依証人己○○於刑事（98年7 月1 日）及本院（
    98年5 月26日）証述主張宋瓷及鳥食杯非南宋修內司官窯，
    並提出己○○之98年1 月12日製作動產鑑定報告為佐（本院
    卷一168 至175 頁、243 至251 頁、本院卷二77至86頁）。
    被上訴人提出之95年11月16日鑑定報告亦由參與鑑定之鄭志
    如於刑事案件（98年7 月1 日）証述在卷（本院卷二70至77
    頁）。綜觀2 人証述內容，己○○從事鑑定經驗約8 年，其
    於6 年前成立公司，以前有過老師（學習），亦有幫公家機
    關鑑定古文物公司之經驗，公司之簡介係根據一些教材自己
    編寫，其鑑定系爭宋瓷及鳥食杯之根據，乃依其持有出土破
    片資料（自約20年開始從台北光華商場、台中玉市及高雄玉
    市取得）及教材等文獻，以25倍放大鏡觀察，並以其早期收
    藏自己認定未經南宋官窯博物館確認係修內司官窯之實物，
    做為鑑定依據，其未去過龍泉窯、景德鎮等地實地研究、採
    集，其鑑定宋瓷係元朝時期龍泉窯，估價1 萬元，卵白釉鳥
    食罐係元朝景德鎮地區燒造，估價8000元，青釉鳥食罐則係
    南宋時期龍泉地區燒造，估價1 萬7000元。鄭志如自80年起
    從事古文物之年代鑑定，其公司有古文物老師、顧問，但其
    係在公司服務時，跟隨老師鑑定及受訓，並未去過中國大陸
    參加類似古文物之鑑定、專業訓練，本件宋瓷鑑定其負責宋
    瓷局部測試及翻閱文獻，對宋瓷有以毛筆、水彩筆做表面之
    測試表面張力及吸附力，及根據釉面、器型、開片（即紋路
    ，就是瀕裂之紋路）與文獻所載器物比對，本件最主要係根
    據經驗法則判斷，其公司並未鑑定宋瓷是否為修內司官窯，
    是鑑定年代，該公司推定之年代認為宋瓷等物係南宋時期之
    真品。亦即己○○及鄭志如均未曾在中國大陸受過古文物鑑
    定之經歷，其鑑定古文物均係先追隨渠等所謂之古文物老師
    學習，再根據渠等閱讀鑑定古文物文獻資料，累積其鑑定經
    驗，及參照自己持有之文物，依據經驗法則做判斷，堪予認
    定。至於古物之鑑定價格，己○○亦稱古董之價金因人而異
    ，依意願買的人的意願（本院卷250 頁），亦即古董市場之
    古文物價值為何，購買者主觀意願及財力占有重要之決定因
    素。被上訴人出售宋瓷予上訴人前，曾交付實物予上訴人及
    自認對藝術文物較有興趣之丙○○觀看，並交付修內司官窯
    文獻向2 人解說，復依上訴人要求提出鑑定書予上訴人，鑑
    定書上亦鑑定為南宋時期之真品，而己○○雖証稱系爭宋瓷
    非修內司官窯，係依據其所持有文獻等資料而為鑑定，然其
    亦自承其早期收藏自己認定未經南宋官窯博物館確認係修內
    司官窯之實物，亦未去過龍泉窯、景德鎮等地實地研究、採
    集，而其鑑定年代又與鄭志如所屬公司鑑定之年代不同，又
    為被上訴人所否認，則鄭志如所屬鑑定公司所為之鑑定為上
    訴人購買宋瓷時所接受，決定購買並支付價金，則上訴人其
    後以己○○所屬鑑定公司所為與鄭志如公司不同之鑑定，亦
    不足以認定鄭志如所屬公司所為鑑定為不實。更何況，系爭
    宋瓷實物於買賣時已呈現有瑕疵情形或修補之痕跡，然既經
    上訴人實物觀看，上訴人又係在金典飯店擺攤出售文物之人
    ，非係毫無從事買賣經驗之人，如其對被上訴人所欲出售之
    宋瓷是否為真品及對有瑕疵之實物有疑義，自得於求証之後
    再決定是否購買，上訴人未為之，則兩造於買賣宋瓷時之意
    思表示已合致，上訴人所購買者，乃被上訴人所當場交付予
    上訴人之宋瓷，戊○○又依上訴人要求提出鑑定書，故上訴
    人主張被上訴人所出賣之宋瓷非為南宋修內司官窯真品，被
    上訴人有買回之義務，核非可採。
  3.上訴人提出被上訴人於96年9 月6 日下午12時15分傳予上訴
    人之手機簡訊內容：「嘉偲也許你對我有些看法，也許我做
    的不夠，但是我一直把你當成我的朋友，過去你幫助了我，
    但現在有個重要的商機我想是我該對你有個互動的時刻，妳
    過去買的東西，現在上海置業地產有人可以買回，我的朋友
    已答應上海五星酒店陳列妳的產品」（原審卷124 頁），証
    明被上訴人兩造對宋瓷買賣被上訴人有同意買回之條件云云
    。惟該手機簡訊之日期距上訴人主張被上訴人於95年10月買
    賣宋瓷（原審卷34頁）後近1 年（上訴人於96年10月16日起
    訴），簡訊內容僅載明戊○○告知上訴人有人願意向上訴人
    購買其前向戊○○買受物品之消息，且於上海五星級酒店陳
    列上訴人之產品，但未載明戊○○朋友有意願購買之物品為
    何（上訴人向戊○○購買之物品，其中群仙祝壽玉雕《買受
    價格65萬7000元》、山青水秀玉雕《107 萬4000元》、八仙
    祝壽玉雕《96萬3600元》、十八羅漢玉雕《127 萬200 元》
    於起訴後96年12月3 日均已出售他人），並非戊○○向上訴
    人為買回之意表示，故上訴人此部分主張，亦非可採。
  4.綜上，上訴人主張其與戊○○間附表編號1 宋瓷買賣，有約
    定戊○○所出售者為南宋修內司官窯真品，並承諾如真品，
    即原價買回，戊○○未履行原價買回義務，並將宋瓷送蘇富
    比拍賣會，而有不完全給付、給付遲延之債務不履行，其得
    解除契約並請求返還價金120 萬元，均屬無據。而上訴人對
    於交付宋瓷價金之經過不一（原審卷4 頁、153 至155 頁、
    本院卷二116 頁）。惟上訴人於原審明確主張其係於95年戊
    ○○交付鑑定書後，在上訴人住處給付120 萬元等額之美金
    現鈔予戊○○，顯較其於起訴時及本院主張均未陳述交付地
    點為明確，且上訴人既於其住處交付美鈔現金，且主張不認
    識甲○○，買賣過程中未曾與甲○○聯繫過，戊○○向上訴
    要求所有買賣價款的事項，均交由甲○○處理，而甲○○亦
    未曾主動向上訴人請求價金過云云（本院卷二124 至125 頁
    ）。故附表編號1 部分之價金應以上訴人於其住處交付120
    萬元等額之美金現鈔予戊○○為可採。亦即甲○○未參與宋
    瓷及買賣價金事宜，上訴人請求其應與戊○○負不真正連帶
    給付責任，即無足採。
  (三)附表編號3 所示子孫萬代玉雕部分：
  1.按源自「誠實信用原則」之非獨立性「附隨義務」一經當事
    人約定，為準備、確定、支援及完全履行「主給付義務」，
    即具本身目的之獨立性附隨義務而成為「從給付義務」（獨
    立性之「附隨義務」），倘債權人因債務人不履行或有違反
    情事，致影響其契約利益及目的完成者，債權人自得對之獨
    立訴請履行或債務不履行之損害賠償。
  2.兩造對附編號3 之玉雕底座發生龜裂情事不爭執，証人丁○
    ○97年7 月23日於原審証稱：「（編號三子孫萬代玉雕木質
    底座龜裂，你是否清楚？）清楚。該物品是何時到臺灣我忘
    記了，東西交給原告後多久發生底座龜裂我也不清楚，但是
    原告有向我提到木質底座龜裂的問題。我還有幫原告向戊○
    ○請求修復好幾次，戊○○都表示同意處理，但是拖太久都
    沒有處理」、「（你告知戊○○上開木質底座龜裂情形時，
    戊○○有無跟你表示是原告本身維護造成？）戊○○跟我說
    有可能是燈光太強，因為店面是我裝潢的，才會造成底座龜
    裂，所以我有把燈光整個重新調整。當初戊○○有教原告的
    員工如何在玉雕噴水，但不是在木質底座噴水，當時我都有
    在場」（原審卷168 頁）。可見戊○○於出售玉雕予上訴人
    時，曾教導上訴人所屬職員如何維護玉雕，上訴人於玉雕發
    生龜裂，通知戊○○修繕時，戊○○曾答應修繕，並親至上
    訴擺設玉雕之營業場所察看玉雕底座龜裂之情形，然戊○○
    並未完成修補義務，應負給付遲延責任。又兩造買賣包括本
    件玉雕在內之期間，戊○○以電子郵件傳送予上訴人之玉雕
    相片（原審卷176 頁），並非均無底座。系爭玉雕底座造型
    亦配合與玉雕形狀、大小、樣式，即專為該玉雕而雕刻，足
    以增加玉雕外觀之氣派、收藏、出賣之價值，而非為隨意放
    置玉雕而雕刻之底座，戊○○亦自承係將玉雕及底座自中國
    大陸進口後，一併交付予上訴人，亦即兩造於買賣時，玉雕
    與底座係結合為一而為買賣之標的物，戊○○履行其出賣人
    交付標的物玉雕時，將玉雕與底座視為一體而不可分，而非
    係玉雕之從物，且不因底座是否戊○○自費訂作而有不同。
    且上訴人向戊○○買受玉雕後之出售行為，旨在使上訴人能
    獲得合理且較高之利潤，故戊○○出賣玉雕予上訴人時，係
    依誠實信用原則之要求，附上足以與玉雕合為一體之底座，
    以增加上訴人出售玉雕之價金，使上訴人獲得合理之利潤。
    戊○○於交付玉雕後經上訴人通知玉雕底座有瑕疵，戊○○
    同意負修補義務，以維護上訴人獲利，則該修補底座之義務
    ，依上說明，即構成契約之從給付義務。戊○○迄未修繕玉
    雕底座，經上訴人催告仍未履行，上訴人迨至98年4 月27日
    於本院表示解除契約（本院卷一65至73頁、225 至228 頁、
    本院卷二250 至254 頁），發生解除契約之效力，則其請求
    戊○○返還玉雕價金100 萬7400元，核屬有據。被上訴人主
    張係因上訴人維護不當，其不負修繕義務，及玉雕底座係戊
    ○○自費訂作贈與上訴人，非玉雕買賣之一部分，即使是買
    賣之一部分，底座亦屬從物，被上訴人以底座有瑕疵，亦只
    能請求解除底座部分之買賣契約或換底座，不能解除玉雕之
    買賣契約云云，均無足取。
  3.按第三人利益契約，乃當事人之一方與他方約定，由他方向
    第三人為一定之給付，第三人因此取得直接請求他方給付權
    利之契約。是第三人若未取得直接請求他方給付之權利，即
    令當事人約定向第三人為一定之給付，亦僅係當事人間之指
    示給付約定，尚非民法第二百六十九條所定之第三人利益契
    約。上訴人主張100 萬7400元係由丁○○轉交包括其他玉雕
    價金合計404 萬元支票予甲○○云云。經查，証人丙○○於
    原審証稱：「（在你所參與的交易過程中，你是否有見過戊
    ○○的配偶甲○○？）我沒有見過」（原審卷150 頁），証
    人丁○○証稱：「（在所有的交易過程中除了交付票據給甲
    ○○外，其他的買賣過程甲○○有無參與？）沒有」（原審
    卷169 頁）。上訴人亦主張不認識甲○○，買賣過程中未曾
    與甲○○聯繫過，戊○○向上訴人要求所有買賣價款的事項
    ，均交由甲○○處理，而甲○○亦未曾主動向上訴人請求價
    金過云云（本院卷二124 至125 頁）。故兩造並未約定甲○
    ○得直接向上訴人請求給付買賣價金，應足認定。依上開說
    明，上訴人主張甲○○為第三人利益契約之第三人，於其解
    除契約後，應負返還100 萬7400元價金責任，即無可採。
  (四)附表編號7 所示玉墜部分：
  1.証人丁○○於原審97年7 月23日証稱：「（《請提示原告提
    出附表編號7 之照片》證人有無看過該張照片？）有」、「
    （當時上訴人與戊○○約定的型式是否如這張照片的型式？
    ）戊○○當時是提供這張照片給上訴人，戊○○說這個型式
    很漂亮，但是因為戊○○找不到照片中一模一樣的『囍』字
    ，所以有告訴上訴人找類似的款式，上訴人表示叫戊○○找
    找看」（原審卷169 頁背面）。戊○○與上訴人買賣玉墜時
    ，上訴人所看到之玉石為「囍」字玉墜之相片（原審卷182-
    2 頁），惟戊○○欲交付予上訴人之玉墜則係玉石為「福瓜
    」之玉墜實物（原審卷182-3 頁），「囍」字玉石為長方形
    玉石，而「福瓜」玉石則近似橢圓形，二者顯有不同，上訴
    人與戊○○既以36萬元價格買賣類以「囍」字玉石之玉墜，
    則兩造之買賣契約之意思表示即已合致，戊○○即有交付鑲
    有類似「囍」字玉石為長方形玉墬，而非交付鑲有近似橢圓
    形「福瓜」玉石之玉墜。且戊○○於履約前如找不到類似鑲
    有「囍」字玉石為長方形玉石，亦有履行告知上訴人之義務
    及可能，而非逕行交付未經上訴人同意鑲有「福瓜」玉石之
    玉墜，故上訴人主張戊○○應負債務不履行責任，洵屬有據
    。上訴人與戊○○交易附表編號7 玉墜乃以玉石為主，戊○
    ○提出之玉墜項鍊，與上訴人提出之該紙照片中所示玉墜項
    鍊，除玉墜部分外，其設計、款式大致相似，但戊○○既未
    依債之本旨履行交付玉墜中玉石部分之義務，則不能因而認
    戊○○交付項鍊部分與約定型式相同，即認無債務不履行之
    情事。被上訴人主張兩造買賣並未約定標的物為鑲「囍」字
    玉石為長方形玉墜，上訴人請求被上訴人交付與「囍」字玉
    石為長方形玉墜，有違誠信原則，亦無足採。
  2.戊○○於契約成立後，交付予上訴人之玉墜非兩造契約所約
    定之玉石，上訴人拒絕受領，且戊○○迄於本院主張所欲交
    付予上訴人之玉墜仍為鑲有福瓜玉石之玉墜（本院卷一138
    頁）。則上訴人主張戊○○迄未依債之本旨履行交付玉墜，
    核屬可採。而戊○○所交付鑲有「福瓜」近似橢圓形玉石之
    玉墜，與買賣契約所約定類似鑲有「囍」字玉石為長方形玉
    墬，上訴人以存証信函催告（原審卷18至20頁），被上訴人
    自承最遲於96年10月2 日收受該存証信函（本院卷二228 頁
    ），訴人98年2 月17日於本院表示解除契約（本院卷一65至
    73 頁 、188 至192 頁、本院卷二250 至254 頁），發生解
    除契約之效力，其請求返還價金36萬元，亦屬有據（上訴人
    於本院減縮對甲○○請求之金額為220 萬7400元，即不請求
    甲○○就玉墜價金36萬元部分，與戊○○負不真正連帶返還
    責任，併予敘明）。
五、綜上所述，上訴人本於解除買賣契約請求返還價金規定，請
    求戊○○給付應給付上訴人256 萬7400元及自起訴狀繕本送
    達之翌日即96年11月11日起至清償日止，按週年利率5%計算
    之利息，於戊○○給付136 萬7400元及自96年11月11日起算
    之法定遲延利息部分，為有理由，應予准許。逾此所為請求
    ，為無理由，應予駁回。原審就上開應准許部分，為上訴人
    敗訴之判決，尚有未洽，上訴意旨求予廢棄改判，為有理由
    ，爰由本院予以廢棄改判如主文第2 項所示。至於上訴人之
    請求不應准許部分，原判決為上訴人敗訴之判決，於法並無
    不合，上訴意旨求予廢棄改判，為無理由，應駁回其上訴。
    至於上訴人請求甲○○應給付上訴人220 萬7400元及自起訴
    狀繕本送達之翌日即96年11月11日起至清償日止，按週年利
    率5%計算之利息，為無理由。原審駁回上訴人之請求，核無
    不當。上訴意旨求為廢棄改判，為無理由，應予駁回。上訴
    人聲請假執行部分，本件判決命給付部分未逾150 萬元，於
    判決後即告確定；而甲○○部分因上訴人請求無理由，上訴
    人假執行之聲請，亦失所附麗，故上訴人假執行之聲請，應
    予駁回。兩造其餘主張及舉證，與本件判決結果尚無影響，
    爰不逐一贅敘，附此敘明。
六、據上論結，本件上訴就戊○○部分為一部有理由，一部無理
    由，就甲○○部分為無理由，依民事訴訟法第450 條、第44
    9 條第1 項、第78條、第79條但書，判決如主文。
中    華    民    國    99    年    4     月    7     日
                            民事第六庭
                                審判長法官  許明進
                                法      官  徐文祥
                                法      官  李炫德
以上正本證明與原本無異。
被上訴人甲○○部分，上訴人如對本判決上訴，須於判決送達後
20 日 內向本院提出上訴狀，其未表明上訴理由者，應於上訴後
20日內向本院提出上訴理由書（均須按他造當事人之人數附繕本
）。上訴時應提出委任律師或具有律師資格之人之委任狀，並依
附註條文規定辦理。
其餘不得上訴。
中    華    民    國    99    年    4     月    8     日
                                書  記  官  盧雅婷
附註：
民事訴訟法第466 條之1 ：
對於第二審判決上訴，上訴人應委任律師為訴訟代理人，但上訴
人或其法定代理人具有律師資格者，不在此限。
上訴人之配偶、三親等內之血親、二親等內之姻親，或上訴人為
法人、中央或地方機關時，其所屬專任人員具有律師資格並經法
院認適當者，亦得為第三審訴訟代理人。
第1 項但書及第2 項情形，應於提起上訴或委任時釋明之。
 附表：
┌──┬────────┬─────────┬──────────┐
│編號│品            名│價格（新臺幣）    │價金給付方式        │
├──┼────────┼─────────┼──────────┤
│1   │宋瓷            │1,200,000元       │約定價金新臺幣1,200,│
│    │                │                  │000 元，折算為美金數│
│    │                │                  │額後以美金現金給付  │
├──┼────────┼─────────┼──────────┤
│2   │群仙祝壽玉雕    │657,000元         │約定價金人民幣150,00│
│    │                │                  │0 元，折算為新臺幣數│
│    │                │                  │額後以支票給付      │
├──┼────────┼─────────┼──────────┤
│3   │子孫萬代玉雕    │1,007,400元       │約定價金為人民幣230,│
│    │                │                  │000 元，折算為新臺幣│
│    │                │                  │數額後以支票給付    │
├──┼────────┼─────────┼──────────┤
│4   │山青水秀玉雕    │1,007,400元       │約定價金為230,000 元│
│    │                │                  │，折算為新臺幣數額後│
│    │                │                  │以支票給付          │
├──┼────────┼─────────┼──────────┤
│5   │八仙祝壽玉雕    │963,600元         │約定價金為人民幣220,│
│    │                │                  │000 元，折算為新臺幣│
│    │                │                  │後以支票給付        │
├──┼────────┼─────────┼──────────┤
│6   │十八羅漢玉雕    │1,270,200元       │約定價金為人民幣290,│
│    │                │                  │000 元，折算為新臺幣│
│    │                │                  │數額後以支票給付    │
├──┼────────┼─────────┼──────────┤
│7   │玉墜（項鍊）    │360,000 元        │約定價金為新臺幣360,│
│    │                │                  │000 元，以支票給付  │
└──┴────────┴─────────┴──────────┘

司法院資訊處製作；財團法人民間司法改革基金會備份。
